臺灣桃園地方法院刑事判決　　　　　　　 94年度訴字第605號
　　公　訴　人　臺灣桃園地方法院檢察署檢察官
　　被　　　告　乙○○　男　2.
　　　　　　　　　　　　　之2.
上列被告因搶奪等案件，經檢察官提起公訴（94年度偵字第2181
號），本院判決如下：
    主  文
乙○○連續意圖為自己不法之所有，而侵占遺失物，處罰金玖仟
元，如易服勞役，以佰元折算壹日。又收受贓物，處有期徒刑
肆月。又共同竊盜，處有期徒刑貳月。又意圖為自己不法之所有
，而搶奪他人之動產，處有期徒刑捌月。有期徒刑部分應執行有
期徒刑壹年貳月。
    事   實
一、乙○○明知姓名、年籍不詳綽號「阿豐」之成年男子（下稱
    阿豐）於民國94年1 月1 日所交付之車牌號碼UMU ─805 號
    機車，屬來路不明之贓物，竟仍予收受，將該機車搬至其租
    住處桃園市○○路76巷4 號2 樓房間內放置，且拆下機車車
    牌另藏放於桃園市○○路284 號建物牆柱後面藏放。
二、乙○○先後於如附表所示時間、地點，拾得壬○○、辛○○
    、戊○○、楊郁玲、丁○○等人所有如附表所示物品，竟基
    於意圖為自己不法所有之概括犯意，連續將該些物品予以侵
    占入己。
三、又乙○○意圖為自己不法之所有，於94年1 月12日5 時許，
    駕騎其所有車牌號碼VLG ─455 號機車，在桃園縣桃園市○○路48巷，見己○○行走於路邊疏於注意之際，自己○○右
    後方下手搶奪己○○所有之皮包1 個（內有三星T508手機、
    戒指4 支、身分證、現金新臺幣【下同】4000餘元等物），
    得手後逃逸。並於同日前往桃園市○○路○ 段35號「成功電
    信有限公司」，將前開搶得之手機以1800元之代價轉售予不
    知情之庚○○，搶得之現金則花用殆盡。
四、另乙○○與張志成（另案審理）復基於意圖為自己不法所有
    之犯意聯絡，於94年1 月18日下午5 時許，在桃園市○○路
    167 號關帝君廟內，由乙○○下手、張志成在旁把風之方式
    ，共同竊取丙○○管領之油箱錢500 元，得手後由乙○○分
    得300 元、張志成分得200 元。
五、查獲經過：嗣於94年1 月20日下午7 時30分許，因警接獲在
    桃園市○○路76巷4 號2 樓有人涉嫌持有、施用毒品之線報
    ，而前往查察時，見有人自該處所出來即倉皇跑走，足信有
    人在內犯罪而逕行進入搜索，並扣得甲○○所有車牌號碼
    UMU ─805 號機車1 部（含置物箱內膠帶1 捲）、己○○所
    有身分證1 枚、裝有2 只戒指之銀灰色皮包1 個及壬○○、
    辛○○、戊○○、楊郁玲、丁○○等人所有如附表所示證件
    而查悉上情。
六、案經桃園縣政府警察局桃園分局報告臺灣桃園地方法院檢察
    署檢察官偵查起訴。
　　理  由
一、訊據被告乙○○對於事實欄二、三、四所載之事實均坦承不
    諱，惟否認有事實一所載收受贓物之犯行，辯稱：警察來時
    並未出示搜索票，且經警逮捕帶回警局後，警察又第2 次未
    持搜索票到其租住處搜索，警察所為搜索不合法；又在警局
    時有一警員將其銬住，用皮帶將其手往下拉，其受不了才說
    出實情；而車牌號碼UMU ─805 號機車是阿豐騎來，不知該
    車為贓車，沒有以膠帶將UMU ─805 號車牌黏貼於其所有機
    車上犯案或搶奪己○○之皮包等語。
二、被告抗辯警詢時受刑求，及違法搜索部分：
  (一)被告為刑求抗辯部分
    １按被告之自白，非出於強暴、脅迫、利誘、詐欺、疲勞訊
      問、違法羈押或其他不正之方法，且與事實相符者，得為
      證據，刑事訴訟法第156 第1 項定有明文。法院欲將被告
      自白採為證據，必先審查自白有無證據能力，而被告之自
      白有無證據能力，必須依該自白有無任意性而定，即被告
      之自白非出於強暴、脅迫、利誘、詐欺、疲勞訊問、違法
      羈押或其他不正之方法，始得為認定被告犯罪之證據，如
      該自白非出於任意性之自白，即無任何證據能力，而無庸
      為之探討其證明力。
    ２被告雖辯稱其於警詢時有遭刑求，惟查被告於本院羈押訊
      問時稱：「有帶我到一間房間，雙手反銬，用皮帶打」等
      語，於本院準備程序中又稱「在警察局的時候警察把我銬
      住，用皮帶把我的手往下拉」，其先後供述不一，已有虛
      捏之情，不足使本院有合理懷疑，且經本院於審理期日傳
      喚證人即承辦員警黃國文，亦為黃國文否認在卷。再被告
      於準備程序中並稱「我在警察局所述都是實在，警察也有
      依據我所說的來說製作筆錄」，是警員既依被告供述製作
      筆錄，且被告於本院訊問時就本案犯罪事實二、三、四之
      犯行均坦承不諱，員警並無刑求必要。員警以手銬銬住被
      告以防其逃跑應屬確實，惟無可能再以皮帶抽打被告，而
      縱令手銬銬住被告有以皮帶往下拉造成被告不適，亦非屬
      強暴脅迫之行為。被告於本案所為刑求抗辯難予採取，被
      告之警詢筆錄應有證據能力。
  (二)被告抗辯違法搜索部分：
    １按檢察官、檢察事務官、司法警察官或司法警察逮捕被告
      、犯罪嫌疑人或執行拘提、羈押時，雖無搜索票，得逕行
      搜索其身體、隨身攜帶之物件、所使用之交通工具及其立
      即可觸及之處所。又有下列情形之一者，檢察官、檢察事
      務官、司法警察官或司法警察，雖無搜索票，得逕行搜索
      住宅或其他處所：一、因逮捕被告、犯罪嫌疑人或執行拘
      提、羈押，有事實足認被告或犯罪嫌疑人確實在內者。二
      、因追躡現行犯或逮捕脫逃人，有事實足認現行犯或脫逃
      人確實在內者。三、有明顯事實足信為有人在內犯罪而情
      形急迫者。刑事訴訟法第130 條、第131 條第1 項分別定
      有明文。
    ２查本件係桃園縣政府警察局桃園分局接獲在桃園市○○路
      76巷4 號2 樓乙○○租住處有人持有、施用毒品之線報，
      由員警黃國文、陳明忠、陳峻盛、林明修4 人到現場查察
      ，黃國文和陳明忠在二樓樓梯口，陳峻盛、林明修則在一
      樓的樓梯口守候觀察，因有人從上址開門出來，看到黃國
      文和陳明忠站在門口，即倉皇跑下樓去，連門都沒有帶上
      ，黃國文和陳明忠懷疑有人在內犯罪而進入屋內，看到張
      志成在客廳，經表明是警察的身分，請張志成不要動，並
      控制現場，因怕另有危害，而到其他的房間查看是否還有
      其他人時，乃在房間桌上明顯處看到毒品、吸食器，及乙○○在該房內，所以就逮捕乙○○和張志成，經張至成告
      知在另個房間裡面有1 輛沒有大牌的機車，請乙○○打開
      房門後，即查獲有1 臺沒有大牌的機車在裡面等情，業據
      證人黃國文在本院證述明確。是黃國文等員警依線報及自
      該址出來之不詳男子見有人在其門口即倉皇跑走等事實，
      足信有人在內犯罪且情形急迫而進入搜索，合於刑事訴訟
      法第131 條第1 項逕行搜索住宅之規定，又逮捕被告後得
      對被告身體、所攜帶之物件及立即可觸及之處所為搜索，
      是該次搜索應屬合法，則所扣押之UMU ─805 號機車、如
      附表所示證件、及己○○之身分證、戒指等物，應有證據
      能力。
    ３另被告辯稱，經警逮捕被帶至警局後，警察又第2 次到其
      租住處搜索，仍未持搜索票，將其所有之安全帽、西裝、
      皮衣帶回警局等語，而訊據證人黃國文於本院證稱：扣案
      之安全帽是第1 次搜索時就帶回警局，因當時被告家中有
      很多頂安全帽，但是被害人指認是淺色安全帽，所以才將
      該頂安全帽帶回扣案等語。經查：
      (1)本案員警係接獲線報而前往查察毒品案件，經進入被告
        租住處逕行搜索後查扣己○○等之身分證、戒指等證物
        ，始查悉被告涉犯本件事實欄之犯行，即第1 次進入被
        告住處搜索時尚不知悉被告涉有本件犯行，自不可能依
        被害人指認而將安全帽帶回扣案。且證人黃國文等員警
        於被告住處搜索後並逮捕被告時，依桃園分局移送書所
        載拘捕被告時間為94年1 月20日晚上7 時30分，是黃國
        文等員警第1 次搜索時間應在該日晚間7 時30分前。惟
        被告搶奪之被害人己○○係於94年1 月21日下午1 時4
        分許到桃園分局指認並領回遭搶財物，有己○○之調查
        筆錄在卷可稽。是己○○之指認時間在後，扣案之安全
        帽顯不可能依己○○之指認而於第1 次搜索時即帶回警
        局。再證人黃國文對被告所陳第2 次無搜索票再至被告
        住處搜索之情並不否認，遍查卷內竟亦無搜索票或搜索
        扣押筆錄，被告稱員警無搜索票再為第2 次搜索之抗辯
        堪予採信。扣案安全帽是第2 次之搜索所扣押堪予認定
        。
      (2)本件被告經警逮捕帶回警局後，已無搜索之急迫性，如
        發現有再搜索之必要，即應聲請搜票始得為之，員警未
        聲請搜索票而第2 次再至被告租住處為搜索即屬違法。
        安全帽既係第2 次違法搜索所扣押之物，應無證據能力
        ，應予排除不得作為認定被告犯罪之證據。
      (3)本院以為員警應認知所有無票搜索除同意搜索外，均係
        立於「急迫性」之前提，如無急迫情事，均應依法向法
        院聲請搜索票搜索始為合法，且無論係有票或無票搜索
        ，均應製作搜索扣押筆錄，刑事訴訟法第43條之1 第1
        項規定準用同法第42條定有明文。本案既有扣押證物，
        竟無製作任何搜索扣押筆錄，員警自不得免行政上疏失
        之責。
三、上揭事實欄二、三、四之犯罪事實，業據被告乙○○於警詢
    、偵查中及本院審理時坦承不諱，核與被告所不爭執之共犯
    張志成在警詢之供述，及被害人壬○○警詢之指訴、證人辛○○、戊○○、楊郁玲、丁○○、己○○、庚○○、丙○○
    等於偵查中證述之情節相符，並有贓物認領保管單5 紙、聯
    強國際桃園大堂電信特約店公司收執聯、代保管單及辛○○
    之健保卡、丁○○之駕駛執照、健保卡、壬○○之國泰醫院
    掛號證、敬老證等影本附卷可稽，被告就此部分之自白核與
    事實相符。本件犯罪事實欄二、三、四部分之事證明確，被
    告此部分犯行洵堪認定。
四、犯罪事實欄一收受贓物部分，被告抗辯機車是阿豐騎來暫放
    ，不知係贓物云云，惟查：
  (一)車牌號碼UMU ─805 號機車為甲○○所有，於93年11、12月
    間遭竊，查獲後已經甲○○之父李清貴領回等情，業經證人
    甲○○於偵查中證述在卷，並有車籍資料作業查詢表、代保
    管單及贓物領據各1 紙在卷可憑。
  (二)車牌號碼UMU ─805 號機車為桃園縣政府警察局桃園分局員
    警在桃園市○○路76巷4 號2 樓被告乙○○租住處之其中一
    個房間內查獲，當時該車未掛車牌，經乙○○告知車牌另行
    藏匿於桃園市○○路，始由乙○○帶同員警在桃園市○○路
    284 號牆柱後方起獲UMU ─805 號車牌2 面等情，業據證人
    即承辦本案件之桃園分局員警黃國文在本院證述明確，並有
    起獲車牌之現場照片2 張附卷可稽（94年度偵字第2181號卷
    第55頁）。機車為交通工具，一般人均將機車停放停車場或
    路邊，而不會將機車移至屋內停放，且機車笨重，更不可能
    無端將機車搬至無電梯之公寓2 樓房間內。被告將UMU ─
    805 號機車搬移至其租住處2 樓房間內，又將該車車牌另藏
    放桃園市○○路284 號牆柱後方，被告明知贓物而故藏匿該
    車之意甚明。
  (三)又被告固坦承有將UMU ─805 號車牌以膠帶黏貼於其自己所
    有之機車上之事實，然辯稱係因想要去找人打架，怕人家記
    車牌報復，所以將UMU ─805 號車牌用膠帶貼在其所有機車
    上云云（見本院94年5 月26日審理筆錄）。惟阿豐是被告的
    朋友，被告不會把阿豐的車牌貼在其機車上犯案，亦據被告
    陳明在卷，但事實上被告已把UMU ─805 號車牌以膠帶黏貼
    於其機車上，該車若為阿豐所有，被告豈需大費周章將機車
    扛上2 樓藏放於房間內，又將車牌另行藏放於桃園市○○路
    284 號牆柱後面？是顯見被告明知該機車非阿豐所有且為來
    路不明之贓物，所辯不知機車為贓物，及換貼車牌係為尋釁
    怕遭報復云云，顯係推諉刑責之詞，委無足採。本件被告收
    受贓物之犯行洵堪認定，
五、綜上，被告有事實欄所載犯行洵堪認定，應依法論科。
六、論罪科刑：
  (一)核被告乙○○所為，係犯刑法第349 條第1 項之收受贓物罪
    （事實一部分）、第337 條之侵占遺失物（事實二部分）、
    第325 條第1 項之搶奪罪（事實三部分）、第320 條第1 項
    之竊盜罪（事實四部分）。被告所犯竊盜罪部分與張志成間
    有犯意聯絡及行為分擔，為共同正犯。又被告先後4 次侵占
    遺失物之犯行，時間緊接，觸犯構成要件相同之罪名，顯係
    基於概括犯意為之，為連續犯，應依刑法第56條規定論以一
    罪並加重其刑。被告所犯上開4 罪間，犯意個別，行為互殊
    ，應予分論併罰。檢察官於本院審理時建請就收受贓物罪量
    處有期徒刑4 月、連續侵占罪部分量處罰金3000元、搶奪部
    分量處有期徒刑8 月、竊盜部分有期徒刑4 月，本院認被告
    侵占他人證件不少，竊盜香油錢之數量不多，且該場所為一
    般廟宇，造成人心思危之危害程度較少，認檢察官就侵占遺
    失物部分求刑稍輕，就竊盜部分求刑稍重，並審酌被告犯罪
    之目的、手段、所生損害，暨被告之生活狀況、品行、智識
    程度及犯罪後坦承部分犯行等一切情狀，量處如主文所示之
    刑，並就有期徒刑部分定應執行刑，且就處罰金部分諭知易
    服勞役之折算標準，以資懲儆。
  (二)扣案之安全帽一頂，為違法搜索扣押之物，應予排除不得為
    本件之證據，不得宣告沒收。另被告否認以膠帶將UMU ─80
    5 號車牌貼於其所有機車搶奪己○○皮包，其他亦無證據證
    明被告有以膠帶供本件犯罪之用，爰不予宣告沒收。
七、據上論斷，應依刑事訴訟法第299 條第1 項前段、刑法第28
    條、第56條、第349 條第1 項、第337 條、第325 條第1 項
    、第320 條第1 項、第42條第2 項、第51條第5 款，罰金罰
    鍰提高標準條例第1 條前段、第2 條，判決如主文。
本案經檢察官張尹敏到庭執行職務。
中　　華　　民　　國　　94　　年　　6 　　月     10   日
                        臺灣桃園地方法院刑事第六庭
                                審判長法  官  林孟宜
                                      法  官  錢建榮
                                      法  官  蔡寶樺
以上正本證明與原本無異。
如不服本判決，應於判決送達後10日內，向本院提出上訴狀（應
附繕本）上訴於臺灣高等法院。
                                      書記官  王泰元
中　　華　　民　　國　　94　　年　　6 　　月    15　　日
論罪科刑法條：
刑法第349條
收受贓物者，處三年以下有期徒刑、拘役或五百元以下罰金。
搬運、寄藏、故買贓物或為牙保者，處五年以下有期徒刑、拘役
或科或併科一千元以下罰金。
因贓物變得之財物，以贓物論。
刑法第337條
意圖為自己或第三人不法之所有，而侵占遺失物、漂流物或其他
離本人所持有之物者，處五百元以下罰金。
刑法第325 條 (普通搶奪罪)
 意 圖為自己或第三人不法之所有，而搶奪他人之動產者，處六
月以上五年以下有期徒刑。
因而致人於死者，處無期徒刑或七年以上有期徒刑，致重傷者，
處三年以上十年以下有期徒刑。
第一項之未遂犯罰之。
刑法第320 條 (普通竊盜罪、竊佔罪)
 意 圖為自己或第三人不法之所有，而竊取他人之動產者，為竊
盜罪，處五年以下有期徒刑、拘役或五百元以下罰金。
意圖為自己或第三人不法之利益，而竊佔他人之不動產者，依前項之規定
處斷。
前二項之未遂犯罰之。
附表
┌────┬───────────┬──────────┬───────────┐
│侵占時間│侵占地點　　　　　　　│遺失物品　　　　　　│遺失時、地　　　　　　│
├────┼───────────┼──────────┼───────────┤
│94年1月 │桃園縣桃園市○○路關帝│壬○○敬老證、掛號證│93年12月間某日　　　　│
│間某日　│君廟前　　　　　　　　│　　　　　　　　　　│自桃園縣蘆竹鄉南崁前往│
│　　　　│　　　　　　　　　　　│　　　　　　　　　　│同縣桃園市之公車上　　│
├────┼───────────┼──────────┼───────────┤
│94年1月 │桃園縣桃園市○○路48巷│辛○○健保卡　　　　│93年12月中旬　　　　　│
│間某日　│9號3樓（48街舞廳內）　│　　　　　　　　　　│桃園縣桃園市○○路48巷│
│　　　　│　　　　　　　　　　　│　　　　　　　　　　│9號3樓（48街舞廳內）　│
├────┼───────────┼──────────┼───────────┤
│94年1月 │桃園縣桃園市○○路48巷│戊○○身分證　　　　│94年1月8日5時許　　　 │
│間某日　│9號3樓（48街舞廳內）　│楊郁玲駕駛執照　　　│桃園縣桃園市○○路48巷│
│　　　　│　　　　　　　　　　　│　　　　　　　　　　│9號3樓（48街舞廳內）　│
├────┼───────────┼──────────┼───────────┤
│94年1月 │桃園縣桃園市○○路48巷│丁○○身分證、健保卡│94年1月15日夜間　　　 │
│間某日　│9號3樓（48街舞廳內）　│、學生證、機車駕照　│臺北縣新莊夜市　　　　│
│　　　　│　　　　　　　　　　　│　　　　　　　　　　│　　　　　　　　　　　│
└────┴───────────┴──────────┴───────────┘
